臺灣彰化地方法院刑事判決　　　　　　　　　　　　　　九十四年度易字第九五號
　　公　訴　人　臺灣彰化地方法院檢察署檢察官
　　被　　　告　乙○○
右列被告因詐欺案件，經檢察官聲請簡易判決處刑（九十三年度偵字第六八六一、七
七八九號），本院彰化簡易庭認不宜以簡易判決處刑，簽移由普通庭依通常程序審理
（九十三年度彰簡字第八八四號），由本院合議庭裁定依簡式審判程序審理判決如左
：
        主  文
乙○○幫助連續意圖為自己不法之所有，以詐術使人將本人之物交付，處拘役伍拾日
，如易科罰金，以佰元折算壹日。
        事  實
一、乙○○於民國九十三年二月二十二日，在其位於彰化縣彰化市○○里○○路○段
    三二五巷三三弄三七號之三住處，因具有幫助詐欺取財犯意之鄰居簡克容【所為
    幫助詐欺取財犯行，業於九十三年十一月十五日經本院彰化簡易庭以九十三年度
    彰簡字第八八三號案件判處拘役五十日，得易科罰金在案；簡克容前自報紙刊登
    租借金融機構帳戶存摺、提款卡之廣告聯絡後，獲悉得以每三個月租金新臺幣（
    下同）四千元之代價，出租金融機構帳戶存簿及提款卡供真實姓名、年籍均不詳
    、綽號「陳仔」之成年男子使用之訊息）知其正缺款，並詢問其是否要出租帳戶
    供人使用之際，雖其已預見出租帳戶存摺等物與不相識之人使用，可能幫助該取
    得存摺之人作為實施詐欺取財犯行之工具，以躲避警方之查緝，竟仍不違其本意
    而基於幫助上開綽號「陳仔」之成年男子犯詐欺取財罪之犯意（聲請簡易判決處
    刑書誤載為乙○○係與簡克容共同基於幫助詐欺之犯意聯絡），將其前於八十二
    年一月二十日向彰化縣彰化市○○路中庄仔郵局申辦之郵局帳戶（局號：００八
    一一二之九、帳號：０一五七一三之三）存摺及提款卡交付與簡克容，並隨即與
    簡克容共乘機車前往與綽號「陳仔」之男子約定之地點即臺中市○○路與昌平路
    口進行交易，然嗣因「陳仔」要求僅與簡克容接觸，乃由簡克容攜帶乙○○所有
    之上開郵局帳戶存摺、提款卡及簡克容之子簡正凱（不知情）所有之彰化縣彰化
    市中庄仔郵局（局號：００八一一二之九、帳號：０二四一五九之一號）帳戶存
    摺等，前往臺中市○○街附近之便利商店交付與綽號「陳仔」之成年男子，綽號
    「陳仔」之成年男子並當場交付第一期之租金款項與簡克容，簡克容乃於同日將
    租金四千元交付與乙○○。前開綽號「陳仔」之男子取得前揭乙○○等人所有之
    郵局帳戶存摺及提款卡後，乃基於詐欺取財之為自己不法所有意圖之概括犯意，
    在報紙上佯為刊登貸款廣告，並連續向依廣告撥打電話前來欲行借款之人偽稱係
    「林代書」等，且向上開來電之人假稱須先匯入法院規費、公證費及文件資料費
    等費用，使前開欲行借款之人誤信為真，陷於錯誤而匯款至乙○○上開郵局帳戶
    等帳戶，期間有急需借款之李詩翰，因急需資金周轉，於九十三年三月十一日上
    午十一時許，依前揭報紙廣告上所留之0000000000號電話詢問是否可
    以貸款一百萬元，乃遭以前開方式詐騙而陸續匯款，其中所匯九千零二十三元及
    六千元之二筆款項係匯入乙○○所有前開郵局帳戶內；復有甲○○因友人李素真
    急需款項周轉，乃於同年三月十一日十六時十八分許，依前開報紙廣告上所留之
    0000000000號電話聯絡表示欲貸款三十萬元而遭以上開方式詐騙匯款
    四千零二十三元至乙○○前揭郵局帳戶內，後因甲○○、李詩翰發覺受騙，先、
    後於九十三年三月十一日、同年月十八日向警方報案，乃為警循線查悉上情。
二、案經彰化縣警察局彰化分局報請臺灣彰化地方法院檢察署檢察官偵查後聲請簡易
    判決處刑，經本院改依通常程序，並由本院合議庭裁定依簡式審判程序審理。
        理  由
一、訊據被告乙○○對於右揭事實坦承不諱，且有證人簡克容、甲○○、李詩翰等人
    分別於警詢、偵查中之證述、郵政國內匯款執據、被告上開郵局帳戶之立帳申請
    書、歷史交易清單及本院彰化簡易庭九十三年度彰簡字第八八三號刑事簡易判決
    各一份在卷可佐，本件事證明確，被告前開犯行洵堪認定。
二、核被告所為，係犯刑法第三十條第一項、同法第三百三十九條第一項之幫助詐欺
    取財罪。又按刑法第二十八條之共同正犯係指二人以上共同實施犯罪之行為者而
    言，幫助他人犯罪，並非實施正犯，在事實上雖有二人以上共同幫助，要應各負
    幫助責任，仍無適用該條之餘地（最高法院七十二年台上字第七一一五號裁判意
    旨參照），是被告與簡克容二人雖均有幫助綽號「陳仔」之成年男子為詐欺取財
    之犯行，然仍應各負幫助之責，公訴人聲請簡易判決處刑書犯罪事實欄認被告係
    與簡克容共同基於幫助詐欺取財之犯意聯絡一節，容有誤會。再被告係幫助綽號
    「陳仔」之該正犯實施詐欺取財之罪，為從犯，爰依刑法第三十條第二項之規定
    ，按正犯之刑減輕之。爰審酌被告之素行、犯罪之動機、目的係為圖一己之私利
    、以提供帳戶存摺等物幫助「陳仔」之成年男子犯詐欺取財罪之手段、所出租之
    帳戶數量為一個、所生損害及犯罪後坦承犯行，態度尚屬良好等一切情狀，量處
    如主文所示之刑，並諭知易科罰金之折算標準，以示懲儆。
據上論斷，應依刑事訴訟法第四百五十二條、第二百七十三條之一第一項、第二百九
十九條第一項前段，刑法第三十條第一項、第二項、第三百三十九條第一項、第四十
一條第一項前段，罰金罰鍰提高標準條例第一條前段、第二條，判決如主文。
本案經檢察官邱鼎文到庭執行職務
中      華      民      國    九十四    年      二      月    二十五    日
                                臺灣彰化地方法院刑事第三庭
                                  法      官  李  雅  俐
右正本證明與原本無異。
如不服本判決，應於判決送達後十日內，向本院提出上訴狀（須附繕本）。
告訴人或被害人對於判決如有不服具備理由請求檢察官上訴者，其上訴期間之計算係
以檢察官收受判決正本之日期為準。
                                  法院書記官  陳  秀  娟
中      華      民      國    九十四    年      三      月      四      日
附錄論罪科刑法條：
刑法第三十條：
幫助他人犯罪者，為從犯，雖他人不知幫助之情者，亦同。
從犯之處罰，得按正犯之刑減輕之。
刑法第三百三十九條第一項：
意圖為自己或他人不法之所有，以詐術使人將本人或第三人之物交付者，處五年以下
有期徒刑、拘役或科或併科一千元以下罰金。
